臺灣高等法院高雄分院刑事判決　　　　 94年度上訴字第836號
上　訴　人
即　被　告　甲○○
選任辯護人　施秉慧律師
　　　　　　焦文城律師
上列上訴人因違反毒品危害防制條例案件，不服臺灣高雄地方法
院93年度訴字第2655號中華民國94年5 月17日第一審判決（起訴
案號：臺灣高雄地方法院檢察署93年度偵字第7947號），提起上
訴，本院判決如下：
    主  文
上訴駁回。
    事  實
一、甲○○明知海洛因為第一級毒品，未經許可，不得非法持有
    、販賣，竟基於販賣第一級毒品海洛因牟利之故意，先於民
    國93年4 月17日下午5 時15分許前某時，將第一級毒品海洛
    因藏放在高雄市○鎮區鎮○街92巷內之「保安壇」後方某民
    宅外瓦斯桶上方開關處；迨於同日下午5 時15分許，丙○○
    騎乘車牌號碼ICX-782 號重型機車前往上開「保安壇」前，
    將新臺幣（以下同）1,000 元交付未經事先聯絡，但依慣例
    會在該處等候之甲○○，表示欲向甲○○購買第一級毒品海
    洛因，後甲○○隨即走向上開放置第一級毒品海洛因之瓦斯
    桶，取出第一級毒品海洛因1 包（驗後淨重0.14公克，空包
    裝重0.2 公克）交付丙○○，而完成交易。丙○○於購得第
    一級毒品海洛因1 包後，即騎乘上開機車離開，惟已遭懷疑
    上開處所有交易毒品情事，而事先在上開鎮發街92巷口埋伏
    之警員發覺有異，自後追躡，而於同日下午5 時30分許，在
    高雄市○鎮區鎮○路、中山路口攔查丙○○，並自丙○○身
    上扣得甫向甲○○購買之上開第一級毒品海洛因1 包（驗後
    淨重0.14公克，空包裝重0.2 公克），再經丙○○供述並帶
    同警員至上開鎮發街92巷指認販賣毒品之人，而於同日下午
    6 時30分許，在上開鎮發街92巷口前，當場查獲甲○○，並
    經甲○○同意搜索後，自甲○○身上扣得販賣第一級毒品海
    洛因所得1,000 元。
二、案經高雄市政府警察局苓雅分局報告臺灣高雄地方法院檢察
    署檢察官偵查起訴。
    理  由
一、程序方面─
  (一)上訴人即被告甲○○（以下簡稱被告）經合法傳喚（見本院
    卷第81頁送達證書），無正當理由不到庭，爰不待其陳述，
    逕行判決。
  (二)辯護人於本院爭執丙○○在其所涉偽證案件（即臺灣高雄地
    方法院檢察署94年度偵字第13520 號偽證案）所為之供述，
    因未予丙○○有選任辯護人之機會，而爭執該供述之證據能
    力。經查，依本院調閱丙○○偽證案件94年6 月23日訊問筆
    錄，檢察官業依刑事訴訟法第95條規定告知丙○○有得選任
    辯護人之權利，有該訊問筆錄在卷可憑（見本院卷第27、28
    頁），辯護人就此自有誤會；且丙○○於上開偽證案件，係
    以被告身分為陳述，自不適用刑事訴訟法第158 條之3 具結
    之規定；又丙○○業於94年11月11日在本院具結作證，並接
    受交互詰問，對被告行使詰問、對質之權利並未剝奪（至於
    被告於本院準備程序即二度無正當理由不到庭，其後於審判
    程序，仍未到庭，自屬可歸責於其本人之事由，非可認為係
    對其詰問、質問權利之剝奪）；再者，丙○○於偽證案中向
    檢察官所為之陳述，復查無有何顯有不可信之情況。是依刑
    事訴訟法第159 條之1 第2 項規定，丙○○於偽證案件中向
    檢察官所為之陳述，具證據能力。
  (三)辯護人於原審以丙○○之警詢陳述係屬審判外之陳述，認不
    具證據能力。本院審酌丙○○曾於警詢中陳述「於其為警查
    獲前，曾向被告購買扣案之第一級毒品海洛因1 包」等語，
    嗣於原審審理時則否認上情，則丙○○警詢陳述與審判中之
    證述自非相符；且丙○○於原審、本院均到庭具結作證，並
    接受交互詰問，對被告行使詰問、對質之權利並未剝奪，而
    其於原審與本院之證述內容亦不相符；又丙○○於本院、原
    審均未表示其於製作警詢筆錄時，有遭警方強暴、脅迫之行
    為，並於製作警詢筆錄時，其父親楊永華亦陪同在場，有丙○○93年4 月17日警詢筆錄在卷可憑（見警卷第4 頁），足
    認丙○○警詢陳述任意性已可確保；再者，丙○○於偽證案
    中亦供稱：「當時（指原審訊問時）是顧慮到甲○○仍在外
    ，會對伊家人不利，才會作偽證」等語（見本院卷第27頁背
    面），顯見丙○○於原審之陳述，係因害怕遭到報復或不利
    益，證述內容而所所隱瞞，則以丙○○警詢陳述時之外在環
    境情況以觀，自具有特別可信之情況，並為證明被告本件被
    訴犯罪事實存否所必要。是依刑事訴訟法第159 條之2 規定
    ，及基於訴訟資料愈豐富，對法院發現真實愈有幫助之立論
    ，本院認丙○○之警詢陳述具證據能力。另丙○○於偵訊中
    具結之陳述，辯護人及檢察官均未爭執其證據能力，亦無顯
    有不可信之情形，丙○○復已於原審、本院到庭具結作證，
    依刑事訴訟法第159 條之1 第2 項規定，丙○○於偵查中具
    結之陳述，亦得為證據。
  (四)辯護人於原審另爭執員警逮捕、搜索被告之程序不合法，不
    具證據能力。經查，本件係員警查獲丙○○後，在丙○○身
    上扣得第一級毒品海洛因1 包，再經具現行犯身分之丙○○
    之供述及指認，有事實足認被告為共犯嫌疑重大，由司法警
    察以情況急迫不及報告檢察官，而逕行拘提被告，後並將執
    行拘提結果報告臺灣高雄地方法院檢察署檢察官，經該署檢
    察官簽發拘票，有高雄市政府警察局苓雅分局逕行拘提犯罪
    嫌疑人報告書、臺灣高雄地方法院檢察署檢察官拘票各1 紙
    在卷可憑（見93聲拘366 號卷第1 、5 頁）；又被告經警執
    行逕行拘提後，並依刑事訴訟法第131 條之1 規定同意員警
    執行搜索，因而扣得被告所有行動電話3 支、現金9 萬9,20
    0 元等物，有高雄市政府警察局苓雅分局扣押筆錄、扣押物
    品目錄表各1 紙在卷可憑（見警卷第22、23頁）。是應認本
    件員警對被告所為之拘提、搜索、扣押程序並無不法，自具
    證據能力。
二、認定犯罪事實所憑證據及理由─
  (一)訊據被告矢口否認有販賣第一級毒品海洛因犯行，於原審辯
    稱：「伊不認識丙○○，案發當日下午5 時10分許，丙○○
    騎乘機車與伊發生擦撞，伊打了丙○○2 、3 下，丙○○因
    此懷恨，而誣指伊販賣海洛因；扣案現金9 萬多元，其中5
    萬元是伊車禍後向林正明借的，要繳付汽車貸款用，另4 萬
    多元，是伊要帶回台中用的」云云。
  (二)經查：
  1.被告於93年4 月17日下午5 時15分許，將藏放在高雄市○鎮
    區鎮○街92巷內之「保安壇」後方某民宅外瓦斯桶上方開關
    處之白色粉末1 包，以1,000 元價格販賣予丙○○，後丙○○遭埋伏之員警發覺有異，自後追躡，而於同日下午5 時30
    分許，在高雄市○鎮區鎮○路、中山路口攔查獲，並自丙○○身上扣得白色粉末1 包，及該包白色粉末為第一級毒品海
    洛因等情，有：
  證人丙○○於警詢、偵訊、本院分別證稱：「伊今天是以1
    張新臺幣千元鈔交給『阿中』甲○○。伊當時騎車往該處，
    『阿中』甲○○坐在廟前（鎮發街92巷口），因他認得伊，
    所以伊就先拿錢給他後，他便從廟旁巷子內民宅外瓦斯桶處
    取出海洛因毒品交給伊，並稱往後要購買毒品，均在下午4
    時30分至6 時30分之間前來，之後伊就把毒品放在香菸盒，
    便騎車離開，直至遭警方將伊攔下並取出毒品」（見警卷第
    5 頁），「毒品是向甲○○買的，是被查獲當天不久前，約
    半小時前向他買的，地點是在廟的後面；當天甲○○把毒品
    放在廟後方瓦斯桶的開關處，再用東西蓋著，伊看他都是把
    東西掀開來後拿海洛因給伊，以1,000 元賣給伊；後來警察
    帶伊去廟時，甲○○正好由廟旁巷子走出來，伊就告訴警方
    是甲○○賣海洛因給伊的；甲○○都是固定時間在賣，要買
    的人，在固定時間到廟後方巷子內，甲○○人就站在那裡」
    （見93偵7947號卷第101 、102 頁）、「伊有吸食海洛因的
    習慣，海洛因是向甲○○買的；伊於93年4 月17日下午5 點
    多被查獲的1 小包海洛因，是以1,000 元向甲○○買的，當
    天並沒有事先聯絡，也沒有以行動電話與甲○○聯絡，因為
    他們都有時間性，會固定在那邊出現；伊在地方法院說沒有
    向甲○○買海洛因是虛偽的，還被以偽證罪判刑4 個月；伊
    海洛因來源不只是甲○○，但被查獲當天是向甲○○買的」
    （見本院卷第96至98頁）等語明確；且丙○○確因偽證案件
    ，經臺灣高雄地方法院於94年9 月30日以94年度訴字第3083
    號案判處有期徒刑4 月確定，有該案刑事判決書在卷可按（
    見本院卷第88至90頁），而依丙○○於偽證案偵訊中供稱：
    「當時（指於94年4 月11日原審訊問時）是顧慮到甲○○仍
    在外，會對伊家人不利，才會作偽證」等語（見本院卷第27
    頁背面），對照被告於93年4 月17日本件為警查獲後，自93
    年4 月18日執行羈押，至93年6 月11日當庭釋放，後再於94
    年5 月11日始再因另案執行羈押，至94年7 月22日交保釋放
    ，有被告之臺灣高等法院在監在押全國紀錄表在卷可憑（見
    本院卷第48頁），恰與丙○○於94年4 月11日在原審作證時
    ，被告並未被羈押，致丙○○害怕家人遭受不利之陳述相符
    ，顯見丙○○於原審證稱：「伊沒有向甲○○買過海洛因」
    等語（見原審卷第94），確實因利害關係考量，而為不實之
    證述。是足認丙○○於警詢、偵訊及本院之陳（證）述，符
    於事實而可信。
  證人即現場查丙○○及被告之員警洪宗松於偵查、原審分別
    證稱：「之前伊等查獲數件毒品案，嫌疑人都說是在前鎮區
    鎮○路、鎮興路向一外號『阿宗』或『阿文』的人買的，所
    以，伊就和同事陳建誠、吳松茂於4 月17日下午2 點多騎機
    車及開車到那二條路附近及巷口內逛，看有沒有人買賣毒品
    。後來有看到二個人開一部小貨車停在路口，二分鐘就出來
    上了小貨車，車子開很快到西藥房，伊等追到後，在他們身
    上找不到毒品，他們說去買不到，先到西藥房買美娜水再來
    買毒品。伊問他們毒品是在何處買，他們說在巷子進去到底
    右轉有一間小廟，小廟旁有一條巷子，就在巷子裡面買的。
    伊等就去廟旁另一條巷子監視出入的人，等到5 點多，丙○○騎機車來停放在廟前，繞走到巷子裡，一、二分鐘後他再
    走出來騎機車，伊等就追，在鎮○路○○○路口將丙○○攔
    下來，在他身上搜出1 包海洛因，再問他在何處買，丙○○
    帶伊等回到現場，要說明如何買海洛因的經過，剛回到廟時
    ，甲○○就站在廟門前，丙○○說毒品是向甲○○買的；伊
    等要丙○○帶伊等去買毒品處，丙○○就帶伊等去巷子內一
    民宅外，丙○○說甲○○把毒品放在屋外瓦斯桶上面」（見
    93偵7947號卷第70頁）、「伊等知道前鎮地區的公園有人販
    毒，伊等經常去埋伏。當天先發現一部小貨車在藥局前，伊
    等攔截，他們有說買毒品的點，伊等就去那裡等。後來發現
    丙○○買完毒品後就跑，伊等在後面追，攔截後發現丙○○
    身上有1 包海洛因，經過詢問，丙○○才帶伊等去找販毒的
    人；丙○○在路上說，販毒的人會在外面等，會一直在現場
    直到下午6 點多，伊等過去後發現甲○○站在門口，丙○○
    確定是向甲○○買毒品；當時『保安壇』前有三男一女，丙○○當時只確定是向甲○○買，所以伊等對另三男一女沒作
    資料；丙○○說購買毒品的地點是廟後面瓦斯桶那邊，一般
    人不會走去那裡。因現場巷子很小，無法錄影，之前也沒有
    監聽，當時警方埋伏地點距離丙○○交易毒品之處約有20公
    尺，伊等站在轉角處埋伏，可以看到丙○○機車停放位置，
    丙○○買完毒品後，從伊等的反方向跑出去，伊等可以判斷
    丙○○已買完毒品，是因為伊等看到丙○○進去又出來」等
    語（見原審卷第108 至112 頁）在卷。顯見本件係因員警依
    先前查察資料，懷疑本件地點有交易毒品情事，乃事先進行
    查訪埋伏，進而查獲本件，自較一般未在交易毒品地點查訪
    埋伏，僅因偶然機會查獲持有毒品者，而依該毒品持有者之
    供述，始緝獲販毒者之情形更為可信。
  扣案丙○○所持有白色粉末1 包，經送法務部調查局鑑驗結
    果，確含有第一級毒品海洛因成分（淨重0.14公克，空包裝
    重0.2 公克），有該局調科壹字第220017337 號鑑定通知書
    1 紙在卷可稽（見原審卷第11頁）。足認被告販賣予證人丙○○之白色粉末1 包，確為第一級毒品海洛因。
  2.被告固辯稱係於本件案發前之下午5 時10分許，因與丙○○
    發生擦撞車禍，致遭丙○○懷恨在心誣指云云，並提出車損
    相片為證。惟丙○○於本院審理時否認有與被告發生擦撞車
    禍等語（見本院卷第97頁），且依證人即被告之友人林正明
    於原審證稱：「當天早上甲○○騎紅色機車來向伊借5 萬元
    ，要繳車款，機車前面籃子、籃子下方有受損，甲○○說是
    與人擦撞的」等語（見原審卷第78、79頁），顯與被告上開
    擦撞車禍之時間不符。則被告所有機車縱有受損之事實，亦
    與被告上開辯解無涉，另丙○○於原審之證述不可信之理由
    ，業如前述，自均難執此為被告有利之認定。
  3.辯護人另以丙○○就販賣毒品之人之綽號究為「阿中」、「
    中仔」或「中哥」，於警詢、偵訊中所為供述不同（見警卷
    第4 頁背面，見93偵7947號卷第101 頁），而質疑丙○○證
    述之可信性。惟綽號與真實姓名不相符為常見之事，而丙○○所陳稱販毒者之綽號均有「中」字，僅是否以哥字輩相稱
    致有所不同，並無重大差異，而被告姓名中卻恰有發音與「
    中」相同之「宗」字。是尚難執此販毒者綽號為「阿中」、
    「中仔」或「中哥」之不同，而為被告有利之認定。
  4.非法販賣海洛因係政府嚴予查緝之違法行為，且海洛因可任
    意分裝或增減其份量，而每次買賣之價量，亦隨時隨雙方關
    係之深淺、當時之資力、需求程度及對行情之認知等因素機
    動調整，因之販賣之利得，除經坦承犯行，或帳冊價量均臻
    明確外，委難查得實情。是縱未確切查得販賣賺取之實際差
    價，但除別有事證，足認係按同一價格轉讓，確未牟利之情
    形外，尚難執此認非法販賣之事證有所不足，致知過坦承者
    難辭重典，飾詞否認者反得逞僥倖，而失情理之平；且海洛
    因之價格昂貴，取得不易，凡為販賣之不法勾當者，苟無利
    可圖，應無甘冒被查緝法辦重刑之危險，平白無端義務為該
    買賣之工作，是其販入之價格必較售出之價格低廉，而有從
    中賺取買賣差價牟利之意圖及事實，應屬符合論理法則且不
    違背社會通常經驗之合理判斷。本件被告與購毒者丙○○並
    非至親故交，苟無利得，豈會甘冒重刑風險而與之交易毒品
    ，是被告確有營利之意圖甚明。
  5.被告固否認扣案現金9 萬9,200 元中之1,000 元（千元鈔1
    張），為販賣第一級毒品海洛因予丙○○之所得。惟依本件
    於被告與丙○○交易後，隨即為員警在販賣毒品之地點查獲
    ，並自被告身上扣得多張千元鈔券，由時間、空間上之密接
    ，應認自被告身上查扣之現金9 萬9,200 元中之1,000 元（
    千元鈔1 張），為被告販賣第一級毒品海洛因予丙○○之所
    得無訛。
  (三)綜上所述，被告上開辯解，均為圖卸刑責之詞，不足採信。
    是本件事證已明，被告犯行洵堪認定。
三、論罪及駁回上訴之理由─
  (一)按海洛因係屬毒品危害防制條例第2 條第2 項第1 款規定之
    第一級毒品，依法不得非法持有、販賣。是核被告所為，係
    犯毒品危害防制條例第4 條第1 項之販賣第一級毒品罪。被
    告持有第一級毒品之低度行為已為販賣之高度行為吸收，不
    另論罪。
  (二)原審因而適用毒品危害防制條例第4 條第1 項、第18條第1
    項前段、第19條第1 項，刑法第11條、第37條第2 項、第59
    條規定；並審酌被告販賣第一級毒品海洛因而使毒品氾濫，
    行為固無足取，然其販賣海洛因之數量僅0.14公克、次數亦
    僅有販賣予丙○○1 人，販賣金額為1,000 元，苟以其犯罪
    情節與其他查獲販賣毒品之重量達數公斤、數十公斤甚或上
    百公斤者之大盤毒梟對社會之危害情節相比，其惡性尚非重
    大不赦，若量處所犯該罪之法定本刑而科處死刑或無期徒刑
    ，實屬情輕法重，在客觀上尚足以引起一般之同情，應有堪
    資憫恕之處，是原審認即令處以法定最低刑度猶嫌過重，依
    刑法第59條規定酌減其刑；又審酌被告明知海洛因之成癮性
    ，猶販售第一級毒品海洛因圖利，戕害他人身心健康，危害
    社會治安至鉅，惟念其販賣海洛因之次數、數量非鉅等一切
    情狀，量處有期徒刑8 年，並依其犯罪性質，認有褫奪公權
    之必要，併予宣告褫奪公權5 年；復說明扣案第一級毒品海
    洛因1 包，為違禁物，依毒品危害防制條例第18條第1 項前
    段規定宣沒收銷燬之，及被告因犯本罪所得之財物1,000 元
    （業已扣案），依同條例第19條第1 項規定宣告沒收。至於
    扣案行動電話3 具、現金9 萬8,200 元（即已扣除其中1,00
    0 元），雖為被告所有，惟丙○○於偵查及本院均陳稱「未
    事先以行動電話與甲○○聯絡購買毒品事宜」等語（見93偵
    7947號卷第101 頁，本院卷第97頁），公訴人復未舉證證明
    該等金錢均係被告犯罪所得，復非為違禁物，自不予宣告沒
    收。經核原判決認事用法均無不合，量刑亦稱允當。被告否
    認犯罪，提起上訴，為無理由，應予駁回。
四、對其他公訴事實之判斷─
  (一)公訴意旨另以：被告甲○○自92年11月間起，在高雄市○鎮
    區鎮○街92巷內，連續多次販賣海洛因予丙○○，每次1,00
    0 至2,000 元不等（不含上開論罪科刑部分），因認被告另
    涉有此部分連續販賣第一級毒品罪嫌云云。
  (二)按犯罪事實應依證據認定之，無證據不得認定犯罪事實，刑
    事訴訟法第154 條第2 項定有明文。公訴意旨認被告涉犯上
    開連續販賣第一級毒品罪嫌，係以丙○○之證述為唯一依據
    。
  (三)經查，訊據被告堅決否認有此部分犯行；且證人丙○○於警
    詢陳稱「係自從92年11月間起向甲○○購買海洛因約2 、30
    次」（見警卷第5 頁），於偵查中則稱「係自93年1 、2 月
    間起向甲○○購買毒品」等語（見93偵7947號卷第109 頁）
    ，前後所述不一，已無從認定被告有何公訴人所指之自92年
    11月間起販賣買海洛因予丙○○之事實；又丙○○於警詢、
    偵訊均陳稱「係由伊叔叔夏原泉帶伊到廟那裡買海洛因後，
    伊才知道那裡可以買到海洛因」（見警卷第5 頁，93偵7947
    卷第109 頁），惟證人夏原泉於原審則證稱：「伊沒有帶丙○○去甲○○家買過毒品」等語（見原審卷第98頁），二者
    亦有不符；再者，公訴意旨認被告連續販賣第一級毒品海洛
    因予丙○○多次，惟起訴書中並未具體敘明被告販賣海洛因
    予丙○○之時間、地點、次數，卷內亦無任何相關證據資料
    可資佐證被告所販賣者確係「第一級毒品海洛因」。
  (四)綜上所述，丙○○於警詢、偵查中所陳自92年11月間起向被
    告購買毒品等語，既有上開重大瑕疵可指，復查無其他積極
    證據足資認定被告有自上開時間起販賣第一級毒品海洛因予
    丙○○之事實（不含上開論罪科刑部分），自屬不能證明被
    告有此部分之犯罪，原應為被告無罪之諭知，惟公訴人認此
    部分與上開論罪科刑部分，有連續犯之裁判上一罪關係，爰
    不另為無罪之諭知，併此敘明。
五、被告因另涉自92年5 月間起至94年5 月10日止，連續販賣第
    一級毒品海洛因予乙○○、丁○○等人情事，經臺灣高雄地
    方法院檢察署檢察官以94年度偵字第10858 號提起公訴，後
    經臺灣高雄地方法院認與本件有裁判上一罪關係，於94年7
    月29日以94年度訴第1982號為不受理判決，有本院調閱該案
    卷宗可憑。惟該案證人乙○○、丁○○僅於警詢指陳被告有
    此部分犯嫌（偵查中未到庭），辯護人並以乙○○、丁○○
    之警詢陳述為審判外之陳述，不具證據能力為抗辯，且檢察
    官並未聲請傳喚乙○○、丁○○，而經本院依職權傳訊，乙○○、丁○○2 人亦未到庭。是依現存證據資料，本院無從
    認定被告所涉此部分犯嫌與本件有裁判上一罪關係，自不併
    予審理；而此部分亦未經檢察官聲請併案，自亦毋庸退回由
    檢察官另行偵辦，均併此說明。
六、適用之法律：刑事訴訟法第371 條、第368 條。
本案經檢察官姜麗儒到庭執行職務。
中　　華　　民　　國　　94　　年　　11　　月　　25　　日
                  刑事第七庭    審判長法  官  莊飛宗
                                      法  官  黃憲文
                                      法  官  曾逸誠
以上正本證明與原本無異。
如不服本判決應於收受本判決後10日內向本院提出上訴書狀，其
未敘述上訴理由者，並得於提起上訴後10日內向本院補提理由書
狀（均須按他造當事人之人數附繕本）「切勿逕送上級法院」。
中　　華　　民　　國　　94　　年　　11　　月　　25　　日
　　　　　　　　　　　　　　　　　　　書記官  郭蘭蕙
附錄本判決論罪科刑法條：
毒品危害防制條例第4 條第1 項：
製造、運輸、販賣第一級毒品者，處死刑或無期徒刑；處無期徒
刑者，得併科新臺幣 1 千萬元以下罰金。
